【裁判字號】    97,交訴,2
【裁判日期】    970731
【裁判案由】    公共危險等
【裁判全文】
福建金門地方法院刑事判決               97年度交訴字第2號
公  訴  人  福建金門地方法院檢察署檢察官
被      告  甲○○
            丙○○
上列被告因公共危險等案件，經檢察官提起公訴（97年度偵字第
172號），本院判決如下：
    主  文
甲○○犯不能安全駕駛動力交通工具罪，處有期徒刑肆月；又犯
肇事致人傷害逃逸罪，處有期徒刑貳年。應執行有期徒刑貳年貳
月。
丙○○犯頂替罪，處有期徒刑肆月，如易科罰金，以新臺幣壹仟
元折算壹日。
    事  實
一、甲○○於民國96年12月28日因飲用酒類後，已達不能安全駕
    駛動力交通工具之程度，詎仍自金門縣某不詳處所，駕駛車
    牌號碼2195-QS號自用小客車上路，沿環島東路鵲山圓環往
    金湖鎮溪邊方向行駛，於當日13時許行經該路段下新厝路口
    時，適有乙○○駕駛車牌號碼425-PZC號之重型機車，由田
    埔往下新厝方向亦行經該交岔路口，兩車於該處發生碰撞，
    乙○○所駕機車因之倒地，其則受有左小腿脛骨骨折、右肱
    骨骨折、右臂橈神經損傷及雙膝擦傷等傷害（所涉過失傷害
    部分，未據乙○○提出告訴），甲○○雖隨即下車查看乙○○受傷狀況，然竟於明知其駕駛車輛確已肇事，且因此致乙○○受有傷害之情形下，猶另起肇事逃逸之犯意，不停留現
    場提供必要協助，亦未立即主動通知警察前往處理本件事故
    ，俾便給乙○○適當與迅速之救護照顧，而旋即上車駛離現
    場逃逸。甲○○為逃避相關責任，又先行前往當時仍為其配
    偶之丙○○母親位於金門縣金湖鎮○○○路○段1巷5號住處
    ，以該處室內電話000-000000號聯絡行動電話門號00000000
    00號持有使用人丙○○，請託丙○○出面頂替，丙○○為使
    甲○○得以隱避，竟基於頂替之犯意，與甲○○相約於不詳
    處所會合後，由丙○○駕駛上開自用小客車附載甲○○重回
    現場，並由丙○○向在場處理事故之員警佯稱其方為肇事時
    駕車之人而頂替甲○○，員警並於當場對甲○○施以酒精測
    試，竟發現其於斯時呼吸吐氣中酒精濃度仍高達每公升0.79
    2毫克。後經員警詳細調閱甲○○與丙○○事發當日通聯確
    認其等所在位置後，終查知前情。
二、案經金門縣警察局移送福建金門地方法院檢察署檢察官偵查
    起訴。
    理  由
壹、程式部分：查本判決下列所引用之各項證據方法之證據能力
    ，當事人於本院準備程式及審判期日中均未予爭執，且迄至
    言詞辯論終結前亦未再聲明異議，就供述證據部分，本院審
    酌該等言詞陳述及書面陳述作成時之情況，並無不宜作為證
    據之情事，依刑事訴訟法第159條之5之規定，自均得作為證
    據。其餘非屬供述證據之部分，既無傳聞法則之適用問題，
    當事人復未就證據能力有所爭辯，亦均得作為證據。
貳、實體部分：
一、經查，車號2195-QS號自用小客車，曾與乙○○騎乘之車號
    425-PZC號重型機車於前揭時地發生碰撞因而肇事，乙○○
    當時連同機車一起倒地，其更因之受有左小腿脛骨骨折、右
    肱骨骨折、右臂橈神經損傷及雙膝擦傷等傷害，除為證人乙○○先後於警詢、偵查與本院審理時迭稱甚詳外，亦為被告
    甲○○、丙○○所不否認，此外，復有員警製作之道路交通
    事故現場圖、肇事現場與前開小客車與機車碰撞受損照片共
    14張、衛生署金門醫院診斷證明書乙紙在卷可稽，可認上述
    各節均屬實情。
二、被告甲○○、丙○○均矢口否認其等各有何酒醉駕車、肇事
    逃逸與頂替之犯行，並同聲抗辯肇事時該輛小客車之駕駛人
    是被告丙○○，被告甲○○僅係坐於右前座之乘客，事故發
    生當時被告甲○○正在閉目休息，絕非駕駛之行為人云云。
    經查，被告甲○○於肇事後曾下車查看乙○○之傷勢，被告
    甲○○本身就此亦不否認，而被告甲○○於下車確認肇事情
    形與傷者狀況後，隨即自駕駛座車門上車後駕車逃逸離去此
    情，更經證人乙○○分於警詢，與偵查、審理時以：伊不太
    曉得被告甲○○是從駕駛座下車或從車上哪一個地方下車的
    ，不過被告甲○○回到車上時，伊有注意到是從駕駛座上車
    的等語結證綦詳，證人乙○○清楚陳明因事故發生後，因其
    隨即跌坐地上，故無法確定被告甲○○係從小客車上何處下
    車，此非但與一般人因車禍事故受傷倒地，突遇此等衝擊，
    正處驚魂未定之狀態，實難期待得立即回神搜尋肇事車輛，
    並確認何人所為之常情無違，再者，證人乙○○如真欲故陷
    被告甲○○於罪，大可直接表示曾親眼見及被告甲○○由駕
    駛座下車之全部情景，無須再作如上之保留陳述，準此，足
    認證人乙○○所言應值採信，其時被告甲○○確為駕車逃逸
    離開現場之人此情要屬無疑。至被告2人以當時係因駕駛座
    車門因碰撞所生損壞致無法開啟，故被告丙○○無法直接下
    車，而須由坐於右前乘客座之被告甲○○下車探詢許曉芬之
    傷勢，並援引事後替其等修車之證人呂文輝之證詞為憑，惟
    查，證人呂文輝雖於警詢中表示該車送修之時駕駛座車門完
    全無法打開，然縱其所言為真，亦無法逕為推認此等損壞是
    否真係本案事故所造成，於事故發生後至車輛送修之間，是
    否曾有其他原因介入方導致車門無法開啟之結果，凡此種種
    ，既均難單以證人呂文輝之前述所言求得驗證，則被告等前
    揭與本院前開認定迥然有異之辯詞，自屬無據而難執以對被
    告甲○○為有利之認定。
三、被告丙○○雖辯稱其方為該自用小客車肇事時之駕駛人，然
    依其自承使用之行動電話門號0000000000號，於肇事時點前
    後之通聯調閱查詢紀錄所示，被告丙○○分別於當日13時58
    分58秒（下稱第1通通聯）、14時5分24秒（下稱第2通通聯
    ）、14時8分45秒（下稱第3通通聯）、14時15分19秒（下稱
    第4通通聯）、14時34分59秒（下稱第5通通聯），其所使用
    之行動電話均有發受話紀錄，而依通聯調閱查詢單之記載，
    前開門號第1、2、3、4通通聯通話時行動電話訊號使用之基
    地台竟分別位於金門縣金沙鎮○○路12號，及金門縣金湖鎮
    ○○段84地號上，配合員警將前述2址與肇事地點標示於地
    圖上之相對位置以為觀察，可知被告丙○○所持行動電話於
    肇事之時，與肇事現場明顯相距甚遠，持用行動電話之人絕
    無可能出現於肇事現場附近，被告丙○○係遲至其附載被告
    甲○○於當日14時35分左右駕車返回現場後，前述行動電話
    第5通通聯顯示行動電話訊號使用者，方係位於肇事現場附
    近之金門縣金湖鎮山外村陽明7號頂樓基地台，準此，被告
    丙○○實無可能為肇事自用小客車當時之駕駛人。被告丙○○另抗辯肇事當日前晚，其即因將行動電話置放於母親王秀
    瓊位於金門縣金湖鎮○○○路○段1巷5號之家中，故前述通
    聯並非其所撥打，然依證人李克樹警詢所言，肇事當日8時
    30分起，其即曾多次以門號0000000000號行動電話與被告丙○○聯繫洽談金酒價格事宜，前述第1通通聯亦屬其等間之
    聯絡紀錄，證人李克樹更篤定陳稱當時通話對象確實是被告
    丙○○無誤，則以證人李克數與被告丙○○當日依通聯調閱
    查詢單所示多達5通之通聯紀錄，證人李克樹對此印象自必
    深刻，應可排除其記憶錯誤之此項可能，遑論自前述第2通
    至第5通通聯，被告丙○○行動電話皆在與000-000000號市
    內電話進行聯絡，該市內電話之裝機地點既為被告母親王秀
    瓊之前述住處，果真如被告丙○○所言，0000000000號行動
    電話於肇事前晚即置於該處，則上開眾多通聯紀錄又所為何
    來，由是可證，被告丙○○肇事當日行動電話從未離身，其
    所為之上述辯詞自屬無稽，被告丙○○要無可能為肇事時自
    用小客車之實際駕駛人，肇事及事後逃逸之行為人確為被告
    甲○○此點應無可疑。
四、被告甲○○固以肇事時因其所持行動電話剛好沒電，並配合
    被告丙○○行動電話留置家中之說詞，另表示因被告丙○○
    未帶行動電話，之後方駕車前往王秀瓊家中借用前開市內電
    話報警，並辯稱其非私自逃離現場。經查，被告甲○○所持
    門號0000000000號行動電話，雖於肇事之時並無通聯紀錄顯
    示，惟由員警調閱之該支行動電話通聯查詢單中可知，於肇
    事後未久之當日14時5分14秒前後，被告甲○○之行動電話
    便有與位於金門縣金湖鎮新湖漁港1號基地台交換訊號之紀
    錄，顯示當時該支行動電話確屬開機狀態，對照000-000000
    號市內電話之通聯紀錄，被告甲○○幾乎係同一時間以該支
    市內電話撥打110向警方報案，苟被告甲○○之行動電話真
    已沒電，又何以有前述基地台之定位顯示，倘被告甲○○係
    於王秀瓊處完成置換電池或充電之動作，自可直接以000000
    0000號行動電話報警，其迂迴使用該支市內電話，無非意在
    避免留有實際之通話紀錄，致其難以自圓其說，遑論當時被
    告丙○○如真在被告甲○○身側，被告甲○○豈有必要再如
    前述以該市內電話密集撥打被告丙○○0000000000號行動電
    話之理，綜上，除再次證明被告甲○○與丙○○其時並非同
    行外，更足藉此認定被告甲○○所述其行動電話肇事當時剛
    好沒電之說全屬杜撰之詞，無足憑信。
五、再者，被告甲○○當時既曾下車查看，自已對肇事之情，與
    乙○○業已受傷之事實有所認知，而其若真有心立即施以救
    助，縱真於其時因行動電話電力用盡而無法撥打救護專線，
    亦可先行詢問乙○○有無行動電話而予借用，依證人乙○○
    所述，被告甲○○下車查看時，其曾請託被告甲○○代為聯
    絡救護事宜，被告甲○○若真因無法使用行動電話，而須至
    他處求援，大可先向乙○○表明此意後再行離去，被告甲○○又怎能出現如證人乙○○所述隨即上車駛離，未作任何交
    代之反應，更有甚者，急救傷患務求時效，被告甲○○對此
    絕無不知之理，如真有救助之心，自其離去直至駛抵王秀瓊
    住處期間，大有先向途中遇見之任何民眾或店家請其代為報
    警或借用電話之機會，被告甲○○捨近求遠，顯亦大悖於經
    驗法則。按刑法對肇事逃逸行為予以入罪化，目的即在維護
    交通安全，加強救護，減少被害人之死傷，並希望能藉此促
    使駕駛人於肇事後，對被害人即時加以救護，被告肇事離去
    現場駛至王秀瓊住處後，固確曾於是日14時5分45秒撥打110
    加以報警，惟此時距離其肇事之初早已經過相當時間，此觀
    諸證人乙○○所述之：被告甲○○車子開走之後，一開始有
    一個外國人開箱型車，看到伊在路中間，有過來問要不要幫
    忙叫救護車，不過因為他不知道路口是什麼，後來才來了一
    個媽媽，說要幫伊打，她在伊面前打電話叫救護車、警察等
    語，及金門縣消防局救災救護指揮中心當日接獲該位代乙○○聯絡救助事宜之蔡小姐（行動電話門號0000000000號）電
    話，報案紀錄時間為14時1分，乙○○於坐等該處一段時間
    始獲他人伸手救援，斯時竟仍早於被告甲○○之報警時間此
    情即可知悉，揆諸前開說明，肇事逃逸罪處罰者，既在處罰
    行為人對傷者未能即時施以救助，並得維護交通安全，自屬
    危險犯之犯罪類型，被告甲○○對其所駕車輛已因肇事而致
    他人受傷此情之認知，竟仍置難以順利行為移動之傷者乙○○於不顧，任意駛離現場，推遲甚久方為報警，顯置乙○○
    之人身安全危險於不顧，被告甲○○更難對此推稱不知，所
    為自屬肇事逃逸而無庸置疑。
六、被告丙○○既非車號2195-QS號自用小客車肇事時之駕駛人
    已如上述，其駕駛前開車輛與被告甲○○重回現場後，向在
    場員警表示其方為肇事之人，所言顯為杜撰，其經被告甲○○以000-000000號市內電話聯絡後，圖使被告甲○○得以隱
    避，進而出面為前揭指陳，當屬頂替無誤。又被告甲○○遲
    至肇事當天14時35分許，經被告丙○○駕車附載回到現場後
    ，經員警測得之呼吸吐氣所含酒精濃度仍高達每公升0.792
    毫克，有酒精濃度測試單乙紙存卷可查，以此回推被告甲○○肇事時之呼吸吐氣酒精濃度亦必更甚於此。從而，本案事
    證已屬明確，被告2人上述各該犯行均堪認定，皆應依法論
    科。
七、參考德國、美國之認定標準，對於酒精濃度呼氣已達每公升
    0.55毫克或血液濃度達百分之0.11以上，肇事率為一般正常
    人之十倍，認為已達「不能安全駕駛」之標準（參法務部88
    年5月18日法88檢字第001669號函）。被告甲○○於酒後猶
    仍駕車上路並肇事，待逃離後重回現場之際方經警施以呼吸
    吐氣酒精測試，仍測得其呼氣中酒精濃度達每公升0.792毫
    克，足證被告甲○○於駕車之時顯已因飲酒而陷於不能安全
    駕駛之情況。核被告甲○○所為，係犯刑法第185條之3之公
    共危險，及第185條之4之駕駛動力交通工具肇事，致人受傷
    而逃逸等罪；核被告丙○○所為，則係犯同法第164條第2項
    之頂替罪。查被告丙○○於為頂替行為之時，仍為被告甲○○之配偶，有全戶戶籍資料查詢結果乙份附卷可證，應依刑
    法第167條之規定減輕其刑。爰審酌被告甲○○前已曾因肇
    事逃逸案件經本院判處罪刑確定，雖因緩刑期滿未經撤銷而
    就本案未構成累犯，然其顯未因之心生警惕，非但於酒後已
    達不能安全駕駛之程度時仍駕車上路，更於肇事後為脫免刑
    責而不顧法律誡命逕自逃離現場，於偵審程序中亦絲毫未見
    其悔意，不斷飾詞狡辯，未能正視己身之非，態度甚為惡劣
    ；至被告丙○○雖亦不願坦承犯行，態度亦非甚佳，然亦念
    及其係為迴護當時仍為配偶之被告甲○○，於親情衝突下所
    生之此等行為動機，及被告2人與乙○○業已達成和解等一
    切情狀，分別量處如主文所示之刑，併諭知被告丙○○刑度
    易科罰金之折算標準，另就被告甲○○部分定其應執行之刑
    ，以示懲儆。
據上論斷，應依刑事訴訟法第299條第1項前段，刑法第164條第
2項、第185條之3、第185條之4、第167條、第51條第5款、第41
條第1項前段，刑法施行法第1條之1，判決如主文。
本案經檢察官張漢森到庭執行職務。
中    華    民    國    97    年    7     月    31    日
                  刑事庭審判長  法  官  施慶鴻
                                法  官  鄭銘仁
                                法  官  盧軍傑
上正本證明與原本無異。
如不服本判決應於送達後10日內向本院提出上訴書狀（並附繕本
）；如上訴書狀未敘述上訴之理由者，並應於上訴期間屆滿後20
日內向本院補提上訴理由書。
中    華    民    國    97    年    8     月    1     日
                                書記官  徐振玉
附錄本案論罪科刑法條全文：
中華民國刑法第164條
藏匿犯人或依法逮捕拘禁之脫逃人或使之隱避者，處2年以下有
期徒刑、拘役或5百元以下罰金。
意圖犯前項之罪而頂替者，亦同。
中華民國刑法第185條之3
服用毒品、麻醉藥品、酒類或其他相類之物，不能安全駕駛動力
交通工具而駕駛者，處1年以下有期徒刑、拘役或科或併科15萬
元以下罰金。
中華民國刑法第185條之4
駕駛動力交通工具肇事，致人死傷而逃逸者，處6月以上5年以下
有期徒刑。


司法院資訊處製作；財團法人民間司法改革基金會備份。
